臺灣高等法院刑事判決
上　訴　人　臺灣臺北地方法院檢察署檢察官
上　訴　人
即　被　告　辰○○
選任辯護人　許進德律師
　　　　　　蘇夏曦律師
　　　　　　李文娟律師
被　　　告　乙○○
　　　　　　壬○○
上二人共同
選任辯護人　李文欽律師
　　　　　　曾紀穎律師
　　　　　　鄭洋一律師
被　　　告　巳　○
　　　　　　己○○
上二人共同
選任辯護人　張迺良律師
　　　　　　蔡亞寧律師
　　　　　　呂偉誠律師
被　　　告　戊○○
選任辯護人　林炳煌律師
被　　　告　寅○○
選任辯護人　周慧芳律師
被　　　告　丁○○
選任辯護人　蔡宏修律師
上列上訴人因被告貪污等案件，不服臺灣臺北地方法院90年度訴
字第1212號，中華民國93年4月16 日第一審判決（起訴案號：臺
灣臺北地方法院檢察署90年度偵字第3523、3877號），提起上訴
，本院判決如下：
    主  文
原判決關於辰○○部分撤銷。
辰○○無罪。
其他上訴駁回。
    理  由
一、公訴意旨略以：
(一)、辰○○係立法委員，乙○○、壬○○分別為臺北市票據交換
    所（以下簡稱北市票交所）主任委員、票務組承辦人，巳○
    、己○○、戊○○及寅○○則分別為臺灣銀行群賢分行（以
    下簡稱臺銀）經理、襄理、票據業務承辦人，七人均係依據
    法令從事公務之人員。丁○○係辰○○國會助理，並負責處
    理辰○○之票據事宜。民國（下同）80年8月31 日辰○○在
    臺北銀行城中分行（下稱北銀）設立支票存款帳戶，並領用
    以北銀為擔當付款人之本票，因 88年12月30日至89年6月27
    日期間，辰○○先後向北銀撤銷付款委託，經北銀陸續以撤
    銷付款委託為由予以退票後，辰○○未依「支票存款戶處理
    辦法」第9條規定於7日內贖回清償，致未註銷撤銷委託付款
    紀錄已達3 張，經北銀依上開「支票存款戶處理辦法」第12
    條規定，於89年7月26 日行文通報北市票交所，並將副本以
    雙掛號郵寄辰○○收受，隨即於89年8月11 日，經北市票交
    所公告，揭示與辰○○往來之各金融業需終止其委託付款契
    約，並要求辰○○繳回剩餘空白本票。辰○○、丁○○雖知
    悉前述公告，而依上開「支票存款戶處理辦法」第12條規定
    不能再領用本票後，趁臺銀業務承辦人戊○○疏未發覺該公
    告，猶陸續於89年8月15日、同年9月4日、同年9月15日三次
    領用以臺銀為擔當付款人之空白本票150張（票號ＣＡ00000
    00至ＣＡ0000000及ＣＡ0000000至ＣＡ0000000暨ＣＡ00000
    0 0至ＣＡ0000000）。嗣辰○○於同年9月11 日通知臺銀對
    附表二編號一（票號ＣＡ0000000）、編號十五（票號 ＣＡ
    0000000所示2張本票，撤銷其付款委託，臺銀即以「撤銷付
    款委託」理由退票，並登載於退票理由單上，依規定通報北
    市票交所，惟同年9月15 日經該所票務組壬○○審查退票理
    由時發覺，辰○○早於89年8月11 日業已公告不能再開立以
    金融業為擔當付款人之本票，應依「中央銀行管理票據交換
    業務辦法」第31條第1項第36 款規定以「擅指金融業為擔當
    付款人」之理由退票，而非以「撤銷付款委託」之理由予以
    退票，遂於當日以電話告知臺銀承辦人戊○○，前開公告之
    事項及依上開規定前述二紙本票之退票理由應更改為「擅指
    金融業為擔當付款人」，始為適法等情，戊○○隨即以電話
    通知多年來為辰○○管理票據事宜之丁○○，並將上情報告
    該行經理巳○及襄理己○○，己○○即以電話向丁○○要求
    取回辰○○所領取之全部本票。
(二)、辰○○、丁○○乃共同基於變造本票藉以幫助辰○○免於成
    為票據拒絕往來戶之概括犯意，均知悉依「中央銀行管理票
    據交換業務辦法」第31條第1項第36款規定，本票一旦以「
    擅指金融業為擔當付款人」之理由退票，依規定不得於7 日
    內贖回清償，亦無法註銷退票紀錄，一旦以此理由退票之本
    票達3張，即依中央銀行業務局80年3月26日台央業字第31
    4 號令規定，將被列為拒絕往來戶，之後即無法使用任何票
    據，為期3 年。辰○○竟利用其為立法委員之身分及職權影
    響力，於當日向北市票交所主任乙○○施壓，向乙○○要求
    稱：可向臺銀人員教唆若讓其更改本票發票日期為89年8 月
    11日上揭公告日前之日期予以變造，即得不以「擅指金融業
    為擔當付款人」退票，尚得於7 日內贖回清償，而註銷退票
    紀錄云云。乙○○迫於辰○○係立法委員而予施壓，竟予允
    諾。辰○○於乙○○允諾後，即以電話告知己○○可向乙○○查詢如何處理其本票退票事宜，經己○○以電話向乙○○
    詢問，乙○○竟向己○○教唆稱：苟讓辰○○更改本票發票
    日期為89年8月11 日公告日期前之日期予以變造，即得不以
    「擅指金融業為擔當付款人」之理由退票，尚得於7 日內贖
    回並註銷退票紀錄云云。己○○遂向巳○報告上述可讓辰○○變造本票之發票日期至89年8月11 日公告前之情，明知讓
    辰○○變造本票之發票日期至89年8月11 日公告前，係違反
    上開「中央銀行管理票據交換業務辦法」及中央銀行業務局
    80年3月26日台央業字第314號令之規定，因辰○○先前利
    用其身為立法委員之身分及職權影響力，在臺銀櫃檯前向臺
    銀人員告以「告你們瀆職」、「提高你們銀行法定盈餘十億
    」及「叫你們老總來質詢」云云，迫使臺銀人員巳○、己○○、戊○○及寅○○配合其需求，巳○即與己○○共同指示
    業務承辦人戊○○及寅○○配合辰○○、丁○○2 人更改變
    造本票之發票日期。巳○、己○○、戊○○及寅○○明知本
    票業經執票人向銀行提示後，發票人即不得再予更改變造本
    票之發票日期，竟共同基於圖辰○○不法利益與變造本票之
    概括犯意，明知不能卻接受辰○○利用其立法委員身分及職
    權影響力之施壓，同意辰○○等人在未經執票人同意下，變
    造本票發票日期，並據以登載製作不實之退票理由單通報北
    市票交所配合辦理，致使辰○○免於成為票據拒絕往來戶，
    使辰○○先後在未經執票人同意下，親自將執票人提示之前
    述兩張本票之發票日期變造為89年8月11 日公告日期前之日
    期予以變造（其中票號ＣＡ0000000本票之發票日由89年8月
    14日更改為89年7月14日，另一票號ＣＡ0000000由89年8 月
    21日改為89年8月8日）。臺銀並據以將不實之「終止擔當付
    款契約」之退票理由登載於退票理由單，使辰○○免於被以
    「擅指金融業為擔當付款人」理由辦理退票。巳○等四人復
    同意辰○○、丁○○及不知情之趙在台（檢察官另為不起訴
    處分）連續將89年8月11 日後開立之本票，變造其本票發票
    日至89年8月11 日公告日之前，連同前開二張合共二十三張
    （如附表一、二所示，即起訴書附表一所示），金額計新台
    幣（以下同）7百76萬4千4百35 元，使巳○四人共同直接圖
    上開不法利益予辰○○。
(三)、又辰○○為免於本票被以「擅指金融業為擔當付款人」理由
    予以退票，而成為票據拒絕往來戶，再連續迫使臺銀業務承
    辦人戊○○及寅○○以不實之「終止擔當付款契約」退票理
    由登載於退票理由單上，並通報北市票交所前後達7張計288
    萬元（詳如附表三，查起訴書之附表二即本判決之附表三，
    起訴書之附表二記載為8張，金額共328萬元，但其中第7 張
    及第8張重複，故實際應為7張，金額應為288萬元）。
(四)、辰○○、丁○○再共同將以中國農民銀行斗六分行（以下簡
    稱農民銀行）為擔當付款人之本票，於89年8月11 日公告後
    辰○○所開立之本票，連續由不知情之廖文瑞塗改變造發票
    日期於上開公告日之前，先後達17張，金額共計41萬6千2百
    70元（詳如附表四，即起訴書附表三）。再由北市票交所主
    任委員乙○○指示該所業務承辦人壬○○，2 人共同基於直
    接圖辰○○不法利益與登載不實公文書之概括犯意，明知辰
    ○○於89年8月11 日業經該所公告，終止各金融業為其本票
    擔當付款人之委託付款契約，配合辰○○更改變造本票之發
    票日期至89年8月11 日公告日前之方式辦理，並不以真實之
    「擅指金融業為擔當付款人」為退票理由，而以不實之「終
    止擔當付款契約」為退票理由登載於所掌之公文書（即退票
    理由單）上，通報該所，再由乙○○以其主管之身分指示承
    辦人壬○○，對於明知農民銀行（起訴書誤載為臺銀）所填
    具不實之退票理由單予以配合辦理，致使辰○○免於成為票
    據拒絕往來戶，得以違法獲取繼續使用本票、支票之不法利
    益，足以生損害於票據管理之正確性及執票人（起訴書贅載
    「並使巳○等四人共同圖上開不法利益予辰○○」）。
(五)、辰○○、丁○○復共同基於意圖為自己不法所有之概括犯意
    ，明知其自上述89年8月11 日公告日後，即不能再行開立以
    金融業為擔當付款人之本票，同年9月4日竟刻意自臺銀領取
    本票，並將其中乙張票號ＣＡ0000000，金額70 萬元本票之
    發票日期，故意提前至89年8月11日公告日前，開立為89年8
    月10日，而臺銀於前述89年9月15 日查覺公告事項後，經戊○○電告丁○○轉知辰○○不能再行開立以該分行為擔當付
    款人之本票，惟其仍將89年9月15日始領取之1張票號ＣＡ00
    00000，金額62萬元本票，並故意將發票日期提至89年9月15
    日前，開立為89年9月11日，前後2張金額計132 萬元（詳如
    附表五，即起訴書附表四）。2人又於89年8月11日公告日後
    ，明知不能開立仍蓄意開立以臺銀及農民銀行為擔當付款人
    之本票達31張，共計6百76萬1千7百51 元（詳如附表六，即
    起訴書附表五）。
(六)、總計辰○○上述不能再行開立以金融業為擔當付款人之本票
    80紙（起訴書記載為81張，其中一張係重複，應屬有誤），
    面額共計1千9百14萬2千4百56元（起訴書將重複之一張之金
    額予以併計，故起訴書誤載為1千9百54萬2千4百56元），而
    連續持以向癸○○、卯○○、丙○○、庚○○、子○○、丑
    ○○、甲○○、許瑞宜、午○○、吳惠宗、辛○○等人詐取
    款項。
(七)、因認辰○○犯貪污治罪條例第6條第1項第5 款之罪嫌，且辰
    ○○與丁○○共同犯刑法第201條第1項、第213條、第339條
    第1項之罪；乙○○、壬○○涉有貪污治罪條例第6條第1 項
    第4款、刑法第213條之罪嫌；巳○、己○○、戊○○、寅○○涉有貪污治罪條例第6條第1項第4款、刑法第201條、第21
    3條之罪嫌云云。
二、按犯罪事實應依證據認定之，無證據不得認定犯罪事實，刑
    事訴訟法第154條第2項定有明文。上訴人即被告辰○○固坦
    認前揭領用空白本票、親自或囑由丁○○或不知情之廖文瑞
    更改如附表所示本票之發票日、簽發以臺銀或農民銀行為擔
    當付款人之本票予癸○○、卯○○、丙○○、庚○○、子○○、丑○○、甲○○、許瑞宜、午○○、吳惠宗、辛○○等
    情，惟堅詞否認有何貪污、變造本票、公文書登載不實、詐
    欺取財之犯行，辯稱：伊確實不知北市票交所於 89年8月11
    日公告金融業終止為其擔當付款人之契約，臺銀及農民銀行
    亦疏未注意該公告，而未終止擔當付款契約，仍繼續核發空
    白本票予伊，則伊基於有效之契約繼續簽發以上開2 家銀行
    為擔當付款人之本票，並無違法；又依中央銀行業務局函釋
    ，伊所簽發之本票本來即應以未經公告終止擔當付款委託戶
    辦理，故至多只能以「終止擔當付款契約」理由退票，卻被
    誤認為應以「擅指金融業為擔當付款人」理由退票，甚至還
    因此被公告為拒絕往來戶，伊實為銀行人員誤載退票理由下
    之犧牲者，所得到的只有「損害」而無「利益」；且伊原係
    發票人，將發票日提前或延後，本屬有權填寫，而在清償票
    款後，銀行與伊均有權利處分該票據，故伊之更改發票日行
    為，即與變造有價證券之要件不符；再者，經更改發票日之
    本票都有在更改地方加蓋伊之印鑑，亦不合於「無權利人」
    變造之要件；況執票人在知悉伊經濟狀況不佳之情形下，仍
    接受伊簽發本票持以「換票」，伊並未因此獲取任何財產利
    益或免除任何債務，而伊更改發票日對執票人亦不生損害，
    故實無詐欺取財之犯意；又共同被告已證明伊並未就退票理
    由向其等施壓，且伊既有清償票款，亦無獲得不法利益，而
    與貪污治罪條例第6條第1項第5 款之要件不合等語。被告乙○○、壬○○、巳○、己○○、戊○○、寅○○、丁○○均
    堅詞否認上開犯行，被告乙○○、壬○○辯稱：北市票交所
    雖於89年8月11 日公告與辰○○往來之金融業須終止委託付
    款契約，但契約並非因而當然終止，仍應由個別金融業向辰
    ○○為終止契約之意思表示，壬○○於89年9月15 日向戊○○表示附表二編號一、十五2 張本票之退票理由有誤，乃是
    誤以為臺銀於北市票交所公告後即已對辰○○為終止契約之
    意思表示，若當時己○○確有向乙○○請示，乙○○即會告
    以退票理由無誤，斷不致衍生本件誤會，顯見本件係臺銀人
    員經北市票交所指示其退票理由錯誤，即擅自設法處理，以
    致亂了章則，乙○○確未教導己○○更改發票日，辰○○亦
    未請教乙○○關於更改發票日之事。又當時以「擅指金融業
    為擔當付款人」理由退票者，雖無得將本票清償贖回註銷退
    票紀錄之明文規定，但亦無明文禁止，依舉重以明輕之法理
    ，對僅遭以「擅指金融業為擔當付款人」理由退票之發票人
    而尚未列為拒絕往來戶者，更應認得以清償贖回方式註銷退
    票紀錄，是乙○○自無教導己○○更改發票日，更無指示壬○○配合辦理之必要。另退票理由縱由「擅指金融業為擔當
    付款人」改為「終止擔當付款契約」，辰○○並不會獲致更
    大利益，且本件所涉北市票交所業務並非壬○○主管或監督
    事項，更與貪污治罪條例第6條第1項第4 款之構成要件不符
    。再者，北市票交所並不經手退票之本票，不知確切之發票
    日，絕無指示戊○○應填載何種退票理由；又辰○○亦絕非
    無更改發票日之權限等語。被告巳○、己○○辯稱：以「擅
    指金融業為擔當付款人」理由退票者，當時並無明文禁止不
    得清償贖回，而伊等任職銀行期間，甚少接觸本票業務，亦
    從未遇過以「擅指金融業為擔當付款人」、「終止擔當付款
    契約」理由退票之情形，故在不知如何處理之情況下，相信
    票交所主任委員即被告乙○○指示以更改發票日處理為合法
    ，且亦有利於執票人，主觀上並無圖辰○○不法利益之意圖
    。又臺銀係在本票兌現或經清償贖回之情形下，始讓辰○○
    更改發票日，至如附表一所示之本票，係辰○○在未經銀行
    同意之情形下擅自更改，故並未偽造有價證券，辰○○也未
    因而獲取任何利益。另在臺銀終止與辰○○間之擔當付款契
    約前，雙方之擔當付款契約仍存在，並無以「擅指金融業為
    擔當付款人」理由退票之問題等語。被告戊○○辯稱：伊之
    前從未辦理過支存業務，經驗不足，常用錯退票理由，故認
    為北市票交所、主管之指示必然正確而未懷疑其適法性，並
    無圖利辰○○及變造本票、公文書登載不實之犯意等語。被
    告寅○○則辯以：伊並非票據業務之專辦人員，僅受分行指
    派擔任辰○○有關匯款、轉帳業務之專門服務人員，辰○○
    退票後，退票理由註記之工作流程中伊均無介入，更未因而
    獲得利益，自無犯貪污罪之可言；又辰○○於本票清償回贖
    或兌現後，並非無權更改發票日之人，伊自更無成立變造本
    票或偽造文書犯罪之理等語。被告丁○○則以：伊雖於88、
    89年間擔任辰○○之助理，負責處理辰○○之票據事務，然
    並非所有票據事宜均由伊處理，伊不知辰○○於 89年8月11
    日已經北市票交所公告為終止擔當付款契約戶；且依同案被
    告所言，有關本票發票日之更改，乃係辰○○經乙○○之指
    導而來，伊全係聽命於老闆辰○○之指示而為，並無犯意聯
    絡，況絕大部分發票日之更改乃辰○○親為，而以農民銀行
    為擔當付款人之本票，伊更未參與；又附表所示80張本票，
    均係由辰○○親自簽發，伊根本無從知悉辰○○之發票動機
    進而形成詐欺故意，況公訴人所指之詐欺被害人均證述不認
    識伊，益見伊無詐欺犯行等語置辯。
三、本院查：
(一)、按支票存款戶與金融業者間之契約乃消費寄託與委任之混合
    契約，係彼等間之私法契約，非經契約當事人雙方合意終止
    、或一方依法為終止契約之意思表示、或有法定當然終止事
    由發生，仍繼續存在。經查，被告辰○○以北銀為擔當付款
    人之本票，因1 年內以「撤銷付款委託」理由退票且未註銷
    退票紀錄者已達3張，經北銀於89年7月26日通報北市票交所
    ，北市票交所即於89年8月11 日公告與辰○○往來之各金融
    業者應即終止為其擔當付款人之契約等情，固有北銀 89年7
    月26日第8960184300號函（見偵字第3877號卷第71頁）、臺
    灣地區各縣市票據交換所89年8月11日臺公字第0069 號公告
    （見偵字第3523號卷一第313 頁）附卷可稽。惟依「支票存
    款戶處理辦法」第12條第2項之規定（見他字卷第5頁）「撤
    銷付款委託紀錄1年內達3張者，往來金融業者應即通知當地
    票據交換所予以公告。自該公告之日起，各往來金融業者『
    應即終止』為其擔當付款人之契約，並通知繳回剩餘空白本
    票；各金融業者3 年內不得再受託為其擔當付款人」，益見
    北市票交所之上開公告並不生當然終止支票存款戶與其往來
    金融業者間擔當付款契約之效力，否則擔當付款契約既因公
    告而當然終止，又何須再規定往來金融業者應即為終止契約
    之意思表示？從而，北市票交所之上開公告並不使被告辰○○與臺銀及農民銀行間之擔當付款契約當然終止，尚須待上
    開2 家銀行對被告辰○○為終止契約之意思表示後，雙方始
    不再互負因擔當付款契約而生之權利義務；且中央銀行業務
    局曾於91年4月24日以臺央業字第 0910016991號函示：「依
    據『支票存款戶處理辦法』第12條第2 項規定，支票存款戶
    經票據交換所公告為終止擔當付款委託戶，自公告日起，各
    往來金融業者應即終止為其擔當付款人契約，並通知繳回剩
    餘空白本票；各金融業者3 年內不得再受託為其擔當付款人
    。支票存款戶於終止支票擔當付款委託契約後，繼續簽發以
    金融業為擔當付款人本票經提示時，付款行應依本行臺央
    業字第314 號函規定辦理退票，亦即提示之本票在終止契約
    前簽發者，以『終止擔當付款契約』之理由退票，如提示之
    本票在終止契約後簽發者，以『擅指金融業為擔當付款人』
    之理由退票。往來金融業者如未與其終止擔當付款人契約，
    自與財政部訂頒之『支票存款戶處理辦法』規定不合，銀行
    作業人員其因業務疏失致未知悉該戶業經公告終止擔當付款
    委託戶者，於該戶簽發以金融業為擔當付款人本票，到期日
    前撤銷付款委託並經提示時，以其為未經公告終止擔當付款
    委託戶辦理退票所載理由應係『本票提示期限經過前經撤銷
    付款委託』」（見原審卷一第283－284頁）。
(二)、查臺銀於91年4月3日銀賢字第091Ｇ2011341號函覆原審稱：
    北市票交所於89年8月11日公告，金融業應與辰○○終止本
    票擔當付款契約，因該公告未採電腦連線作業，係以每週五
    刊登於中央日報之方式公告，而本行並未固定訂閱中央日報
    ，是日支票存款經辦員則因業務忙碌，未囑總務購買報紙查
    閱，致未發現辰○○已遭公告終止金融業為其擔當付款人。
    及至89年9月15日票交所人員通知本行，處理辰○○退票之
    理由有誤，至此本行方知辰○○已遭票交所公告之情事，本
    行隨即電話告知辰○○不得再使用本票，並於次日去函終止
    契約。並提出該行89年9月16日銀賢營字第02328號函影本
    為附件（見原審卷一第237－238頁）；農民銀行則於91年4
    月2日以農斗營字第069號函覆原審稱：辰○○於89年8月
    11日經臺灣地區各縣市票據交換所公告為「終止本票擔當付
    款委託契約」之支票存款戶，當時本行依一般作業程序於每
    週五以連線查詢票據交換所拒絕往來公告資料，並未獲知前
    述辰○○被金融業終止委託付款之公告資訊，致未通知辰○○終止擔當付款契約，迄辰○○於本行之支票存款帳戶於89
    年11月17日經雲林縣票據交換所列為拒絕往來戶，本行始於
    同日發函辰○○，通知辰○○其已列為拒絕往來戶，並請其
    繳回空白票據。（見原審卷一第233頁）。是被告辰○○與
    臺銀之擔當付款契約係於89年9月15日被告辰○○受臺銀通
    知時始終止；而農民銀行部分則係於89年11月17日始經該行
    拒絕往來（終止契約）。
(三)、又查，北銀於89年7月26 日通報北市票交所，被告辰○○以
    該行為擔當付款人之本票，1 年內以「撤銷付款委託」理由
    退票且未註銷退票紀錄者已達3 張之函文，有以副本送達被
    告辰○○所留之通訊地址「臺北市○○○路○段23號2樓啟一
    交通有限公司」，經啟一交通有限公司簽收，而被告辰○○
    即該公司之股東等情，固有上開函文及掛號郵件收件回執、
    啟一交通有限公司變更登記事項卡在卷可稽（見偵字第3877
    號卷第71－73頁、原審卷二第193－196頁），是被告辰○○
    稱未收到上開函文，固難採信，惟此僅能證明被告辰○○已
    收受北銀之掛號函件知悉其以北銀為擔當付款人之本票， 1
    年內以「撤銷付款委託」理由退票且未註銷退票紀錄者已達
    3 張之情，但不能證明辰○○已見及北市票交所之公告（如
    前所述，臺銀及農民銀行亦皆未見及該公告），既不能證明
    辰○○見及89年8月11 日經北市票交之上開公告，即不得認
    定辰○○已知悉不得再簽發以銀行為擔當付款人之本票。又
    證人高文信在調查局及原審之證詞，亦僅證明曾於 89年7月
    底或 8月初告知被告丁○○，被告辰○○之本票退票紀錄已
    達3 張，一旦經北市票交所公告為終止擔當付款契約戶，則
    被告辰○○之本票不得繼續簽發且須繳回剩餘空白本票等情
    ，但同樣未能證明被告丁○○或被告辰○○知悉被告辰○○
    經北市票交所公告為終止擔當付款契約戶之確實日期。被告
    辰○○向臺銀及農民銀行領取空白本票及簽發如附表一至六
    所示之本票時，均在上開2家銀行分別於89年9月15日及同年
    11月17日對被告辰○○為終止擔當付款契約之意思表示或與
    被告辰○○拒絕往來之前（其中有簽發日期在 89年9月15日
    當天，但不能證明係在臺銀於當日通知辰○○終止契約後，
    辰○○猶予簽發），並有卷存該等本票、空白支票登記簿可
    憑，則被告辰○○在契約未終止前向該二銀行領取本票予以
    簽發，時在擔當付款契約有效之期間。公訴人認被告辰○○
    明知其於89年8月11 日後即不能再簽發以金融業者為擔當付
    款人之本票，尚嫌無據。
(四)、因臺銀之疏失，於北市票交所公告後，未即時與辰○○終止
    擔當付款之契約，臺銀仍於89年9月15日前發給150張之本票
    予辰○○，至89年9月15 日才與辰○○終止契約。依據中央
    銀行前函之釋示，如在 89年9月15日終止契約前，辰○○已
    撤銷付款委託，則應以「本票提示期限經過前撤銷付款委託
    」之理由退票。就農民銀行部分之本票而言，則應以89年11
    月17日該行終止契約日為準，來決定退票之理由。查被告辰
    ○○供稱，其受臺銀不得再使用本票之通知後，即未再簽發
    以該臺銀為擔當付款人之本票，被告丁○○即被告辰○○之
    助理亦在調查局中為相同之陳述（見偵字第3877號卷第6 頁
    ），再觀諸如附表所示80張本票，除附表二編號二一之發票
    日係89年9月15 日外，其他本票之發票日均在當日之前，而
    附表二編號二一之發票日雖係89年9月15 日，與辰○○受臺
    銀之通知係同一天，但亦無從認定係辰○○受臺銀終止契約
    之通知後再簽發該張本票。公訴人復未能提出證據證明，附
    表所示本票之發票日在89年9月15 日之後，是依前開說明，
    臺銀及農民銀行均不得以「擅指金融業為擔當付款人」或「
    終止擔當付款契約」為由退票，而應以「本票提示期限經過
    前撤銷付款委託」之理由退票。就附表二編號一（票號ＣＡ
    0000000）、編號十五（票號ＣＡ0000000）所示2 張本票，
    臺銀原以「撤銷付款委託」為由退票，並無錯誤，而北市票
    交所壬○○誤解法令，要求北銀應以「擅指金融業為擔當付
    款人」之理由退票，乃是錯誤之做法，且如此將導致辰○○
    變成拒絕往來戶，影響辰○○權益甚鉅，則不論辰○○是否
    仗其立法委員之身分，對乙○○、壬○○、巳○、己○○、
    戊○○、寅○○施壓，因臺銀本就應以「本票提示期限經過
    前撤銷付款委託」之理由退票，如此則辰○○之支票存款戶
    不會被列為拒絕往來戶，故臺銀為免因其本身之錯誤影響辰
    ○○之權益，同意本票經執票人提示而在臺銀持有之際，由
    辰○○更改發票日，不論乙○○有無指示臺銀人員照此方式
    辦理，因彼等之動機，乃係避免臺銀之錯誤造成辰○○之損
    害，而為補救措施，非在圖利辰○○，亦無公訴人所指，辰
    ○○得因而獲取避免以「擅指金融業為擔當付款人」理由退
    票之不法利益，自不能認定臺銀人員巳○、己○○、戊○○
    、寅○○及票交所人員乙○○、壬○○之行為係圖利辰○○
    。又臺銀雖係公營銀行，但臺銀與辰○○間之擔當付款契約
    乃私經濟行為，故退票理由單即非屬公文書。又前述退票理
    由單之記載應非「擅指金融業為擔當付款人」，亦非「終止
    擔當付款契約」，而應為「撤銷付款委託」，臺銀承辦人員
    登載為「終止擔當付款契約」，乃係誤解法令所致，不能認
    定臺銀人員係故意在業務上文書為不實之登載。附表三之本
    票七張之情形與此相同，辰○○要求戊○○、寅○○登載退
    票理由為「終止擔當付款契約」，亦均係彼等誤解法令所致
    ，而登載「終止擔當付款契約」較諸應登載「撤銷付款委託
    」不利於辰○○，則不能因辰○○要求戊○○、寅○○就附
    表三之七張本票登載為「終止擔當付款契約」而為圖利辰○○。公訴人認被告乙○○、壬○○、巳○、己○○、戊○○
    、寅○○六人涉有貪污治罪條例第6條第1項第4 款之圖利罪
    ，及刑法第213 條之公務員登載不實文書罪，容有未當。又
    該六人不成立貪污罪（圖利辰○○之罪）及公務員登載不實
    文書罪，辰○○更無由成立貪污治罪條例第6條第1項第5 款
    之貪污罪及刑法第213 條之公務員登載不實文書罪之餘地，
    亦不能令辰○○之助理丁○○成立刑法第213 條之公務員登
    載不實文書罪。
(五)、次按票據上之記載，除金額外，得由原記載人於交付前改寫
    之，但應於改寫處簽名，票據法第11條第3 項定有明文，是
    本票發票人在簽發票據前，自有權改寫金額以外之其他票據
    記載事項。又刑法第201條第1項之偽造、變造有價證券罪係
    以「意圖供行使之用」為構成要件，此觀法條之規定自明。
    而被告辰○○變造附表一、二、四之本票發票日時，該等本
    票係經由執票人提出交換，由臺銀持有中，臺銀同意辰○○
    更改發票日之目的，在於意圖避免臺銀以「擅指金融業為擔
    當付款人」理由退票，而影響辰○○之權益，其意非在行使
    該本票，辰○○及臺銀人員巳○、己○○、戊○○、寅○○
    既非意圖供行使之用而更改上開本票之發票日，即與刑法第
    201 條第1 項之構成要件有間，自不能科被告辰○○、巳○
    、己○○、戊○○、寅○○變造有價證券罪。丁○○奉辰○○之命辦事，更無令其負偽造有價證券罪責之理。至於本票
    經執票人提示兌現後或經發票人清償贖回者，發票人是否有
    權更改發票日之問題，參諸卷附中央銀行業務局 91年4月24
    日臺央業字第0910016992號函「以金融業為擔當付款人之本
    票，提示兌現後，實務上，付款行係將本票留存當傳票或作
    為傳票附件，惟發票人如有需要，得向受託之金融業申請取
    回該本票，付款行則留存該本票影本。如提示票據不獲兌現
    ，未經發票人清償贖回者，應經執票人同意，始得更改發票
    日」（原審卷一第277－278頁）；及中華民國銀行商業同業
    公會全國聯合會91年5月14日全一字第0856 號函「發票人委
    託金融業為擔當付款人之本票，經提示兌現後，實務上銀行
    將該本票作為付款傳票之附件，為已支付該筆款項之證明，
    至於發票人得否向受託之金融業取回該票據，迄無相關規定
    ，由各金融業者自行處理；如提示不獲兌現，該票據連同退
    票理由單退還提示人或提示銀行。如金融業擔當付款人之本
    票，經提示不獲兌現，發票人未經執票人同意 ，...，自應
    經持票人之同意始適法」（原審卷二第16－17頁）。按票據
    如經執票人提示兌現，發票人與執票人間之票據關係已經消
    滅，執票人之票據權利已不存在，發票人更改發票日自不須
    徵求執票人同意，且本票經提示兌現者，因該票據已由付款
    銀行持有，發票人如經付款銀行同意更改發票日，自難謂係
    無權變造。另外本票如非係經由提示兌現，而係發票人向執
    票人清償贖回者，因執票人之票據權利也已不存在，該票據
    改由發票人持有，發票人更改發票日，亦非無權變造。查如
    附表二所示之本票21張係經執票人提示兌現或經被告辰○○
    清償贖回後，始更改發票日，或係更改日期後兌現乙節，為
    被告辰○○、巳○、己○○、戊○○、寅○○所一致供明，
    而附表四所示以農民銀行為擔當付款人之本票，被告辰○○
    稱係在交付本票之前即予改寫。證人即時任農民銀行副理及
    領組之林錦吉、許永鏘亦在調查局中亦分別證稱：附表四所
    示17張本票從雲林票據交換所交換到分行時，就已更改發票
    日，應該是在執票人提示前即已完成更改等語（見偵字第38
    77號卷第86、122 頁，而附表三、五、六並無更改發票日之
    情形）。公訴人亦未能證明被告辰○○所供不實，揆諸前揭
    說明，自難謂被告辰○○就附表二、四所示之本票有無權變
    造發票日之行為，而成立刑法第201條第1項之變造有價證券
    罪。且附表二之21張本票係經持有本票之臺銀同意辰○○更
    改發票日，又係辰○○以自己名義更改（在本票上加蓋其印
    章），亦無偽造私文書之可言。就附表一之2 張本票（即原
    審判決辰○○偽造文書部分），雖臺銀人員主張係辰○○至
    櫃台查看時，未經臺銀人員同意私下更改（見原審判決第 5
    頁）。惟被告寅○○於本院審理時供稱：「我當時不是票據
    承辦人員，當時發本票不是我做的，退票理由也不是我做的
    ，是戊○○做的，廖委員到我們銀行來都是到我的櫃台，他
    說要更改日期，我就去戊○○那兒拿本票過來給他改，那個
    錢有兌現的時候我們就通知辰○○來改日期，十月十一日那
    天他來改日期，那二張他也一併改，後來那二張沒有兌現，
    我們發現錢沒有進來，通知他不能改，但是他已經改了。辰
    ○○的錢沒有進來，我報告經理，但是這二張票已經改了日
    期，經理就通知辰○○，錢要儘快進來，因為日期已經改了
    。」（見本院審判筆錄）。查辰○○前往臺銀更改本票發票
    日期者，除附表一之2張本票外尚有附表二之21 張本票，臺
    銀對附表二之21張本票並未主張辰○○未經臺銀同意更改發
    票日，但附表一之2 張本票亦係臺銀於辰○○要求更改發票
    日時，交予辰○○予以更改，如謂臺銀不同意辰○○更改該
    2 張本票發票日，何以臺銀於辰○○要求更改發票日時，將
    該2 張本票交予辰○○？且如不同意辰○○更改日期，何以
    未當場糾正，必待錢未進來，始通知辰○○趕快補錢。足認
    臺銀之主張辰○○未獲臺銀同意更改發票日，應係為規避責
    任之藉口，不能因此認定辰○○未經臺銀之同意更改附表一
    所示之2張本票，附表一之2張本票既係臺銀同意辰○○更改
    發票日，不能因該2 張本票嗣後不獲兌現，即令辰○○就此
    負偽造有價證券或偽造文書之刑責。
(六)、起訴書雖又認辰○○、丁○○明知自 89年8月11日後，即不
    能再行開立以金融業為擔當付款人之本票，乃又簽發附表五
    、六共33張之本票，其中附表五之編號一部分故意提前至89
    年8月11日公告日前，開立為89年8月10日，附表五編號二部
    分係89年9月15日始領取，故意開立為89年9月11日。連同附
    表一、二、三、四部分之本票持以詐欺。惟被告辰○○在未
    經臺銀及農民銀行終止擔當付款契約前，仍有權簽發其向臺
    銀及農民銀行所領取之本票，已如前敘，公訴人認被告辰○○於 89年8月11日之後，即不得簽發附表之本票，容有誤會
    。又執票人癸○○於調查局時供稱，在 89年7月間，辰○○
    透過長輩廖涼權向我借70萬元週轉，當時未開立憑據，後來
    借款未還，辰○○開1張發票日89年8月10日之70萬元的本票
    作為清償（即附表五編號一），但事後退票（見偵字第3253
    號卷一第 325頁）。吳惠宗於調查局訊問時供稱，辰○○向
    我調錢，尚欠我六十餘萬元，而我在農民銀行有貸款，尚欠
    六十餘萬元，我和辰○○約定他替我還該貸款，這一張本票
    （34996 號即附表五編號二）是他替我還該貸款簽發的本票
    （見偵字第3253號卷一第335 頁）。辛○○於調查局訊問時
    供稱，我在劍湖山莊從事餐飲業，辰○○於本餐廳用餐都是
    用記帳的，到月底結帳時再開本票，這張（34995 號即附表
    五編號一）是本票開好後，辰○○的服務處通知我去領取（
    見偵字第3253號卷一第340 頁）。午○○於調查局訊問時供
    稱，辰○○競選立法委員時我負責幫他在西螺地區拉票，我
    有收到這張票（0000000 即附表二編號十四），是丁○○寄
    給我的，作為辰○○89年8月13 日向我調借30萬元的還款票
    據（見偵字第3253號卷一第369 頁）。卯○○於調查局訊問
    時供稱，我是經由辰○○之親戚陳克輝介紹認識辰○○，陳
    克輝是我朋友，我與陳克輝談及固網股條的遠景性，陳克輝
    即提及其表哥辰○○預計賣給他二百張的固網股條，如果我
    要加入可以將錢匯至辰○○之帳戶，我就將60萬元存入辰○○之帳戶，後因陳克輝要出國，故將辰○○所開立之本票（
    0000000即附表五編號二）交給我做擔保（見偵字第3877 號
    卷第200 頁）。丙○○於調查局訊問時供稱，我與辰○○是
    表兄弟，這張本票（0000000 即即附表編號八）是辰○○向
    我借貸之票據（見偵字第3877號卷第209 頁）。庚○○於調
    查局訊問時供稱，我與辰○○是鄰居，辰○○之子廖文瑞是
    我同學，辰○○妻子是我小學老師，84年或85年間辰○○向
    我調六百萬元週轉，我沒有那麼多，就找朋友丑○○、子○○每人借他二百萬元，未有任何借據或票據，後來在86年底
    ，我和子○○再借給辰○○一百五十萬元，此一百五十萬元
    有開本票，至87年間丑○○、子○○向我表示前述六百萬元
    未還，且未有憑據，我就找辰○○，辰○○開立六張本票，
    每張一百萬元，但相繼退票，我們一再讓他換票，我持有他
    八張本票，其中0000000及0000000（即附表一編號一、二之
    本票）發票日期有更改（見偵字第3877號卷第20 9頁）。甲○○於調查局訊問時供稱，我在84年間，經朋友介紹認識辰
    ○○，辰○○為籌措競選經費向我調借一百萬元，後來陸續
    向我調借資金，期間借借還還，目前欠我三百五十萬元，該
    張本票（0000000 即附表六編號四）是他償還我款項的一部
    分（見偵字第3877號卷第243 頁）。許瑞宜於調查局訊問時
    供稱，我與辰○○係同鄉又有遠親關係，後亦加入辰○○競
    選團隊，83年左右，辰○○向我調借二、三百萬元，另外我
    亦投資辰○○之事業五百萬元，辰○○於89年初全部清償，
    89年5 月間，辰○○再向我借三百萬元，期間辰○○清償一
    百餘萬元，其餘經過換票後，現尚欠我二百萬元，這五張本
    票（0000 000、0000000、0000000、0000000、0000000即附
    表二編號十八、附表二編號十六、未提示、附表三編號五、
    附表三編號四）是辰○○交給我的，其中0000000、0000000
    兩張票的發票日有更改（見偵字第3877號卷第250 頁）。由
    彼等之供述，足認被告或係借錢或消費先取得財物後，再於
    事後再交付本票予前開諸位債權人做為債權憑據或做擔保用
    ，並非持本票向債權人消費或借貸，則辰○○當非以簽發附
    表之本票詐欺取得財物，公訴人認被告辰○○及丁○○涉有
    詐欺，已乏依據。而被告辰○○雖故意將如附表五所示之本
    票發票日提前寫為89年8月10日及89年9月11日，為其所不否
    認，且有該2 張本票存卷為憑，然發票人於發票前本有權決
    定其要填寫如何之發票日，且該舉動亦不當然對執票人有何
    不利影響（被告辰○○係為償還舊欠，簽發本票交予債權人
    做為債權憑據，非係以不能兌現之本票做為借錢或消費之憑
    據使債權人等陷於錯誤而交付財物）。辰○○更稱，因為是
    換票，須接上原舊票之到期日，所以新票之發票日才會填寫
    在領票日之前，並提出新舊票影本以實其說（見本院審判筆
    錄之後五張本票影本），經核屬實。是綜上所述，難認被告
    辰○○有公訴人所指明知其於 89年8月11日後，即不能再簽
    發以金融業者為擔當付款人之本票，竟仍簽發以臺銀及農民
    銀行為擔當付款人之本票，並故意將如附表五所示之本票發
    票日提前之施用詐術行為。再徵諸被告辰○○更改本票發票
    日之動機，即在於其誤認若不更改將遭以「擅指金融業為擔
    當付款人」理由退票，故而更改以利執票人取得票款，已如
    前述，故縱或有仍然退票之情形，亦難認其確有不法所有之
    意圖，從而，被告辰○○、丁○○亦無從遽以刑法第339 條
    第1項之詐欺取財罪相繩。
(七)、綜上所述，被告辰○○並無公訴人所指犯貪污治罪條例第 6
    條第1項第5款、刑法第201條第1項之變造本票、刑法第 213
    條之公務員登載不實，及刑法第339條第1項之詐欺取財等犯
    罪。且難認被告乙○○、壬○○有貪污治罪條例第6條第1項
    第4款、刑法第213條之公文書登載不實之犯行；難認被告巳
    ○、己○○、戊○○、寅○○有貪污治罪條例第6條第1項第
    4款、刑法第201條之變造本票、刑法第213 條之公文書登載
    不實之犯罪；亦不得科被告丁○○以刑法第201條第1項之變
    造本票、刑法第213條之公文書登載不實、刑法第339 條第1
    項之詐欺取財之罪。
四、原審對乙○○、壬○○、巳○、己○○、戊○○、寅○○、
    丁○○為無罪之諭知並無不合。至於原審對辰○○被訴變造
    有價證券部分變更起訴法條，改依變造私文書罪判處辰○○
    罪刑，則有未當，被告辰○○提起上訴，否認犯罪，為有理
    由，檢察官提起上訴，指摘原判決不當，固無可採（詳如後
    述），惟原判決關於被告辰○○部分既有不當，應由本院將
    原判決關於辰○○部分撤銷改判，另為辰○○無罪之諭知。
五、檢察官提起上訴略以：(一)按本票之發票日為絕對必要記載之
    事項之一，若予變造，應構成刑法第201 條偽造有價證券罪
    嫌。又刑法第201 條所稱之變造，係就真正之證券，不法加
    以竄改，其要義為無權改變，而擅自為之，致影響其本來效
    果，亦即祇須對於證券無權竄改，即足構成變造之行為。被
    告辰○○未經共同執票人庚○○、子○○、丑○○同意，亦
    未屆期兌現或清償回贖簽發與渠等之本票，竟前往臺銀櫃檯
    ，擅自更改本票之發票日後，交予臺銀承辦人寅○○，以圖
    變更退票理由之註記，然系爭本票雖已簽發交付前揭共同執
    票人行使，然由於系爭本票經提示並未獲得付款，於被告辰
    ○○變造發票日後，仍得由執票人取回俾利追索，則被告辰
    ○○變造發票日無異於係向執票人行使，而影響執票人之票
    據權利，對於執票人誤信被告辰○○之票據信用及票據流通
    之安全，亦具有決定性之影響，原審逕以僅影響臺銀票據管
    理正確性及執票人取得票據時點認定之潛在危險，似嫌速斷
    。(二)原審另以臺銀於89年9月15 日發函通知被告辰○○終止
    擔當付款契約一事，作為認定被告辰○○並無詐欺犯行之認
    定，然證人高文信、許永鏘、宋愛萍、劉秋霜等人已就被告
    辰○○早在89年8 月初即已知悉自己退票未於期限內清償回
    贖者已達3 張等情，證述綦詳，觀諸卷附相關退票紀錄，北
    市票交所公告及報載資料、大宗國內快捷郵件執據聯、臺銀
    空白支票登記簿影本、北銀89年7月26日第 8960184300號函
    、中華民國郵政掛號郵件收件回執、北銀 89年7月31日北銀
    城字第8960189400號函、交寄大宗快捷郵件函件執據、銀行
    註銷存款不足退票紀錄申請書、北銀開戶申請書、陳情書、
    北銀便箋、臺北市政府91年12月13日府建商字第09168634 9
    號函 (檢附啟一交通有限公司登記資料) 等，亦足證明被告
    辰○○最遲於89年8 月中旬即收受通知，知悉自己因退票之
    故，成為拒絕往來戶，所簽發之本票必無法兌現，則被告辰
    ○○主觀上既已明知自己無資力支付票款，卻仍執意開立大
    量且高額之本票，向癸○○等人詐騙，使癸○○等人因誤信
    被告辰○○票信良好，進而交付款項，則被告辰○○詐欺犯
    行事證，已臻明確，原審未就此部分證據予以論述，亦未交
    代不予採認之理由為何，顯有違失之處。(三)按北市票交所主
    委係中央銀行指派高階公務員兼任，其本身具備公務員身分
    ，殆無疑義，且票據交換所係依據中央銀行法之規定設立，
    其所訂定向各金融業收取票據交換之各項費用，係依據中央
    銀行法及其內部章程始得為之，又票據交換所係屬中央銀行
    委託代掌全國票據交換業務之機構，其預算及重大行政事務
    均須送中央銀行審查監督，以符合公務機關委託行政之要件
    ，故北市票交所人員於受託行使公權力之範圍內，具備公務
    員之身分。被告辰○○為立法委員，而與北市票交所主委乙○○、票務組承辦人壬○○、臺銀經理巳○、襄理己○○、
    票據業務承辦人寅○○、戊○○等人，均為依據法令從事公
    務之人員，渠等竟共同謀議由被告辰○○及其助理丁○○擅
    自更改本票發票日，以圖變更退票理由單上之退票理由，進
    而使被告辰○○得以繼續簽發本票乙節，業據被告巳○、己○○於調查局及偵查中供述綦詳，復有相關票據及退票理由
    單影本在卷可稽，則被告乙○○提供被告辰○○以變造發票
    日之方式，避免遭公告拒絕往來，並指示被告巳○、己○○
    、壬○○等人配合辦理，其後被告寅○○、戊○○亦任由被
    告辰○○及丁○○取回未獲兌現之本票，並擅自變更發票日
    ，渠等共同涉犯貪污治罪條例第6條第1項第4款、第5款、刑
    法第201條、第213條等罪嫌，至為灼然，縱令原審認定被告
    辰○○等未因而獲利，亦僅係既、未遂之問題，尚非無責，
    而被告壬○○、戊○○、寅○○就票據及處理退票等事務，
    均有主掌管理或執行之權責，自應共負其責，指摘原審判決
    不當云云。
六、惟依前之所述，臺銀在89年8月15 日之後，仍三次發給本票
    150 張予辰○○，乃係臺銀承辦人員戊○○未注意北市票交
    所之公告有以致之，在 89年9月15日臺銀終止與辰○○之契
    約前，辰○○仍有權就臺銀發給之本票予以簽發使用，且臺
    銀就附表一、二、三、五、六所示辰○○在 89年9月15日前
    簽發之本票，不得以「擅指金融業為擔當付款人」或「終止
    擔當付款契約」為由退票，而應以「本票提示期限經過前撤
    銷付款委託」之理由退票。臺銀誤解法令欲以「擅指金融業
    為擔當付款人」之理由退票，將導致辰○○變成拒絕往來戶
    ，影響辰○○權益甚鉅，則不論辰○○是否仰仗其立法委員
    之身分，對乙○○、壬○○、巳○、己○○、戊○○、寅○○施壓，因臺銀本就應以「本票提示期限經過前撤銷付款委
    託」之理由退票，如此則辰○○之支票存款戶不會被列為拒
    絕往來戶，故臺銀為免因其本身之錯誤影響辰○○之權益，
    同意本票在臺銀持有時，由辰○○更改發票日，乃係避免自
    己之錯誤造成辰○○之損害，非在圖利辰○○。又附表四所
    示之農民銀行本票，係在持票人提示前即已更改日期，辰○○自係經由該等持票人同意始能更改日期，無何變造有價證
    券之問題。其餘之臺銀本票係已經執票人提示而在臺銀持有
    中，非係在外流通之票據，為臺銀內部之傳票文件，辰○○
    又係該文件之製作人，在該文件持有人臺銀之同意下更改，
    亦無何偽造文書之可言。辰○○更改發票日係交予臺銀承辦
    人即被告寅○○，以為登載退票理由之用，非在行使該本票
    以獲得債權之清償，或藉之提示而使金錢存入帳戶，即非在
    供行使之用，被告辰○○簽發本票行使交付予癸○○、卯○○、丙○○、庚○○、子○○、丑○○、甲○○、許瑞宜、
    午○○、吳惠宗、辛○○等人，並非行使該等本票而獲取財
    物，乃係辰○○先積欠各該債權人債務之後，交付該等本票
中　　華　　民　　國　　94　 　年　　4　　月　　13　  日
                  刑事第十四庭審判長法  官  張連財
                                    法  官  周占春
                                    法  官  林明俊
以上正本證明與原本無異。
如不服本判決，應於收受送達後十日內向本院提出上訴書狀，其
未敘述上訴之理由者並得於提起上訴後十日內向本院補提理由書
（均須按他造當事人之人數附繕本）。
                                    書記官  蕭進忠
中　　華　　民　　國　　94　　年　　4 　　月　　14　　日
    做為清償或之擔保之用，該等本票縱未兌現，債權人之原債
    權仍存在，不能認定辰○○行使不能兌現之本票向各該債權
    人詐財。又被告八人不成立其餘之犯罪，已詳如前述，檢察
    官之上訴並無可採，除辰○○部分，因原判決不當，已經本
    院撤銷原判決，另對辰○○為無罪之諭知外，檢察官其餘上
    訴部分，應予駁回。
據上論斷，應依刑事訴訟法第369條第1項前段、第364條、第301
條第1項、第368條，判決如主文。
本案經檢察官鄭富銘到庭執行職務。
附表一：
 ┌──┬────────┬─────┬───────┬────┬────────┐
 │編號│票       號　　 │ 原發票日 │ 塗改後發票日 │到 期日 │面 額 (新臺幣)  │
 ├──┼────────┼─────┼───────┼────┼────────┤
 │一  │ＣＡ0000000     │89.8.19   │89.8.9        │89.9.25 │0000000         │
 ├──┼────────┼─────┼───────┼────┼────────┤
 │二  │ＣＡ0000000     │89.9.7    │89.8.7        │89.10.10│500000          │
 │    │                │          │              │        │                │
 └──┴────────┴─────┴───────┴────┴────────┘
附表二：
  ┌──┬─────┬─────┬───────┬────┬─────┬─────┬────┐
  │編號│票      號│  原發票日│ 塗改後發票日 │領票日期│ 退票理由 │面額(新臺)│  到期日│
  ├──┼─────┼─────┼───────┼────┼─────┼─────┼────┤
  │    │          │          │              │        │原「撤銷付│500000    │89.9.10 │
  │一  │ＣＡ541968│89.8.14   │89.7.14       │89.8.1  │委託」後改│          │        │
  │    │7         │          │              │        │為「終止擔│          │        │
  │    │          │          │              │        │款契約」  │          │        │
  ├──┼─────┼─────┼───────┼────┼─────┼─────┼────┤
  │二  │ＣＡ542032│89.8.12   │89.8.10       │89.7.21 │          │28000     │89.10.15│
  │    │9         │          │              │        │          │          │        │
  ├──┼─────┼─────┼───────┼────┼─────┼─────┼────┤
  │三  │ＣＡ542034│89.8.26   │89.8.6        │89.7.21 │          │200000    │89.9.15 │
  │    │8         │          │              │        │          │          │        │
  ├──┼─────┼─────┼───────┼────┼─────┼─────┼────┤
  │四  │ＣＡ542036│89.9.3    │89.8.3        │89.7.21 │          │30000     │89.9.15 │
  │    │9         │          │              │        │          │          │        │
  ├──┼─────┼─────┼───────┼────┼─────┼─────┼────┤
  │五  │ＣＡ542037│89.9.4    │89.8.4        │89.7.21 │          │100000    │89.9.15 │
  │    │0         │          │              │        │          │          │        │
  ├──┼─────┼─────┼───────┼────┼─────┼─────┼────┤
  │六  │ＣＡ542037│89.9.4    │89.8.4        │89.7.21 │          │500000    │89.10.5 │
  │    │3         │          │              │        │          │          │        │
  ├──┼─────┼─────┼───────┼────┼─────┼─────┼────┤
  │七  │ＣＡ542037│89.9.4    │89.8.4        │89.7.21 │          │11750     │89.9.15 │
  │    │5         │          │              │        │          │          │        │
  ├──┼─────┼─────┼───────┼────┼─────┼─────┼────┤
  │八  │ＣＡ542037│89.9.4    │89.8.4        │89.7.21 │          │40000     │89.9.20 │
  │    │9         │          │              │        │          │          │        │
  ├──┼─────┼─────┼───────┼────┼─────┼─────┼────┤
  │九  │ＣＡ542038│89.9.4    │89.8.4        │89.7.21 │          │650000    │89.10.15│
  │    │5         │          │              │        │          │          │        │
  ├──┼─────┼─────┼───────┼────┼─────┼─────┼────┤
  │十  │ＣＡ542038│89.9.4    │89.8.4        │89.7.21 │          │50000     │89.9.25 │
  │    │6         │          │              │        │          │          │        │
  ├──┼─────┼─────┼───────┼────┼─────┼─────┼────┤
  │十一│ＣＡ542039│89.9.5    │89.8.4        │89.7.21 │          │50000     │89.10.15│
  │    │2         │          │              │        │          │          │        │
  ├──┼─────┼─────┼───────┼────┼─────┼─────┼────┤
  │十二│ＣＡ542039│89.9.14   │89.8.4        │89.7.21 │          │0000000   │89.10.15│
  │    │9         │          │              │        │          │          │        │
  ├──┼─────┼─────┼───────┼────┼─────┼─────┼────┤
  │十三│ＣＡ542041│89.9.19   │89.8.4        │89.8.15 │          │100000    │89.9.20 │
  │    │2         │          │              │        │          │          │        │
  ├──┼─────┼─────┼───────┼────┼─────┼─────┼────┤
  │十四│ＣＡ542041│89.9.19   │89.8.4        │89.8.15 │          │300000    │89.9.20 │
  │    │4         │          │              │        │          │          │        │
  ├──┼─────┼─────┼───────┼────┼─────┼─────┼────┤
  │十五│ＣＡ542041│89.8.21   │89.8.8        │89.8.15 │原「撤銷付│400000    │89.9.10 │
  │    │9         │          │              │        │款委託」後│          │        │
  │    │          │          │              │        │改為「終止│          │        │
  │    │          │          │              │        │擔當付款契│          │        │
  │    │          │          │              │        │約」      │          │        │
  ├──┼─────┼─────┼───────┼────┼─────┼─────┼────┤
  │十六│ＣＡ542042│89.8.24   │89.8.8        │89.8.15 │未到到期日│90000     │89.9.15 │
  │    │7         │          │              │        │(原起訴書 │          │        │
  │    │          │          │              │        │誤載為撤銷│          │        │
  │    │          │          │              │        │付款委託) │          │        │
  ├──┼─────┼─────┼───────┼────┼─────┼─────┼────┤
  │十七│ＣＡ542043│89.8.24   │89.8.10       │89.8.15 │終止擔當付│654685    │89.9.30 │
  │    │1         │          │              │        │款契約    │          │        │
  │    │          │          │              │        │          │          │        │
  ├──┼─────┼─────┼───────┼────┼─────┼─────┼────┤
  │十八│ＣＡ542043│89.8.24   │89.8.4        │89.8.15 │未到到期日│90000     │89.9.15 │
  │    │7         │          │              │        │(原起訴書 │          │        │
  │    │          │          │              │        │誤載為撤銷│          │        │
  │    │          │          │              │        │付款委託  │          │        │
  ├──┼─────┼─────┼───────┼────┼─────┼─────┼────┤
  │十九│ＣＡ542043│89.8.24   │89.8.4        │89.8.15 │          │70000     │89.9.15 │
  │    │8         │          │              │        │          │          │        │
  ├──┼─────┼─────┼───────┼────┼─────┼─────┼────┤
  │二十│ＣＡ542050│89.9.11   │89.8.5        │89.9.15 │終止擔當付│300000(起 │89.10.8 │
  │    │3         │          │              │        │款契約    │訴書誤載為│        │
  │    │          │          │              │        │          │500000)   │        │
  ├──┼─────┼─────┼───────┼────┼─────┼─────┼────┤
  │二一│ＣＡ542051│89.9.15   │89.7.15       │89.9.15 │終止擔當付│400000    │89.9.18 │
  │    │4         │          │              │        │款契約    │          │        │
  └──┴─────┴─────┴───────┴────┴─────┴─────┴────┘
附表三：
  ┌──┬─────┬─────┬───────┬────────┬───────┐
  │編號│ 票   號  │ 退票日期 │   退票理由   │  本票領票日期  │面額(新臺幣)  │
  ├──┼─────┼─────┼───────┼────────┼───────┤
  │一  │ＣＡ542040│89.9.15   │終止擔當付款契│89.8.15         │200000        │
  │    │9         │          │約            │                │              │
  ├──┼─────┼─────┼───────┼────────┼───────┤
  │二  │ＣＡ542041│89.9.15   │終止擔當付款契│89.8.15         │400000        │
  │    │7         │          │約            │                │              │
  ├──┼─────┼─────┼───────┼────────┼───────┤
  │三  │ＣＡ542042│89.9.30   │終止擔當付款契│89.8.15         │180000        │
  │    │5         │          │約            │                │              │
  ├──┼─────┼─────┼───────┼────────┼───────┤
  │四  │ＣＡ542042│89.9.30   │終止擔當付款契│89.8.15         │0000000       │
  │    │6         │          │約            │                │              │
  ├──┼─────┼─────┼───────┼────────┼───────┤
  │五  │ＣＡ542043│89.9.15(起│終止擔當付款契│89.8.15         │0000000(起訴書│
  │    │6         │訴書誤載為│約            │                │誤載為500000) │
  │    │          │89.9.30)  │              │                │              │
  ├──┼─────┼─────┼───────┼────────┼───────┤
  │六  │ＣＡ542045│89.9.20   │終止擔當款契約│89.9.4          │200000        │
  │    │9         │          │              │                │              │
  ├──┼─────┼─────┼───────┼────────┼───────┤
  │七  │ＣＡ542046│89.10.16  │終止擔當付款契│89.9.4          │400000        │
  │    │9         │          │約            │                │              │
  └──┴─────┴─────┴───────┴────────┴───────┘
附表四：
  ┌──┬─────┬─────┬───────┬────────┬────────┐
  │編號│ 票  號   │ 原發票日 │ 塗改後發票日 │ 擔當付款銀行   │  面額 (新臺幣) │
  │    │          │          │              │                │                │
  ├──┼─────┼─────┼───────┼────────┼────────┤
  │一  │Ｚ0000000 │89.9.14   │89.7.14       │中國農民銀行斗六│6870
  │    │          │          │              │分行            │
  ├──┼─────┼─────┼───────┼────────┼────────┤
  │二  │Ｚ0000000 │89.9.14   │89.7.14       │同上            │21000           │
  ├──┼─────┼─────┼───────┼────────┼────────┤
  │三  │Ｚ0000000 │89.9.14   │89.7.14       │同上            │46400           │
  ├──┼─────┼─────┼───────┼────────┼────────┤
  │四  │Ｚ0000000 │89.9.14   │89.7.14       │同上            │14500           │
  ├──┼─────┼─────┼───────┼────────┼────────┤
  │五  │Ｚ0000000 │89.9.14   │89.7.14       │同上            │40000           │
  ├──┼─────┼─────┼───────┼────────┼────────┤
  │六  │Ｚ0000000 │89.9.14   │89.7.14       │同上            │25000           │
  ├──┼─────┼─────┼───────┼────────┼────────┤
  │七  │Ｚ0000000 │89.9.14   │89.7.14       │同上            │42000           │
  ├──┼─────┼─────┼───────┼────────┼────────┤
  │八  │Ｚ0000000 │89.9.14   │89.7.14       │同上            │42000           │
  ├──┼─────┼─────┼───────┼────────┼────────┤
  │九  │Ｚ0000000 │89.9.14   │89.7.14       │同上            │15500           │
  ├──┼─────┼─────┼───────┼────────┼────────┤
  │十  │Ｚ0000000 │89.9.14   │89.7.14       │同上            │15000           │
  ├──┼─────┼─────┼───────┼────────┼────────┤
  │十一│Ｚ0000000 │89.9.14   │89.7.14       │同上            │15000           │
  │    │          │          │              │                │                │
  ├──┼─────┼─────┼───────┼────────┼────────┤
  │十二│Ｚ0000000 │89.9.14   │89.7.14       │同上            │15000           │
  │    │          │          │              │                │                │
  ├──┼─────┼─────┼───────┼────────┼────────┤
  │十三│Ｚ0000000 │89.9.14   │89.7.14       │同上            │15000           │
  │    │          │          │              │                │                │
  ├──┼─────┼─────┼───────┼────────┼────────┤
  │十四│Ｚ0000000 │89.9.14   │89.7.14       │同上            │15000           │
  │    │          │          │              │                │                │
  ├──┼─────┼─────┼───────┼────────┼────────┤
  │十五│Ｚ0000000 │89.9.14   │89.7.14       │同上            │21000           │
  │    │          │          │              │                │                │
  ├──┼─────┼─────┼───────┼────────┼────────┤
  │十六│Ｚ0000000 │89.9.14   │89.7.14       │同上            │21000           │
  │    │          │          │              │                │                │
  ├──┼─────┼─────┼───────┼────────┼────────┤
  │十七│Ｚ0000000 │89.9.14   │89.7.14       │同上            │46000           │
  │    │          │          │              │                │                │
  └──┴─────┴─────┴───────┴────────┴────────┘
附表五：
  ┌──┬─────┬─────┬───────┬────────┐
  │編號│ 票   號  │ 發票日   │ 本票領回日期 │  面額(新臺幣)  │
  │    │          │          │              │                │
  ├──┼─────┼─────┼───────┼────────┤
  │一  │ＣＡ542046│89.8.10   │89.9.4        │700000          │
  │    │2         │          │              │                │
  ├──┼─────┼─────┼───────┼────────┤
  │二  │ＣＡ542050│89.9.11   │89.9.15       │620000          │
  │    │5         │          │              │                │
  └──┴─────┴─────┴───────┴────────┘
附表六：
  ┌──┬─────┬─────┬───────┬────────┐
  │編號│ 票   號  │ 發票日   │ 到期日       │  面額(新臺幣)  │
  │    │          │          │              │                │
  ├──┼─────┼─────┼───────┼────────┤
  │一  │ＣＡ541968│89.8.14   │89.8.30       │75000           │
  │    │5         │          │              │                │
  ├──┼─────┼─────┼───────┼────────┤
  │二  │ＣＡ541968│89.8.14   │89.8.30       │500000          │
  │    │6         │          │              │                │
  ├──┼─────┼─────┼───────┼────────┤
  │三  │ＣＡ541969│89.8.14   │89.8.14       │300000          │
  │    │2         │          │              │                │
  ├──┼─────┼─────┼───────┼────────┤
  │四  │ＣＡ541969│89.8.14   │89.9.5        │66667           │
  │    │4         │          │              │                │
  ├──┼─────┼─────┼───────┼────────┤
  │五  │ＣＡ541969│89.8.14   │89.8.20       │500000          │
  │    │5         │          │              │                │
  ├──┼─────┼─────┼───────┼────────┤
  │六  │ＣＡ541969│89.8.14   │89.8.17       │200000          │
  │    │6         │          │              │                │
  ├──┼─────┼─────┼───────┼────────┤
  │七  │ＣＡ541969│89.8.14   │89.8.17       │300000          │
  │    │8         │          │              │                │
  ├──┼─────┼─────┼───────┼────────┤
  │八  │ＣＡ541969│89.8.14   │89.8.17       │200000          │
  │    │9         │          │              │                │
  ├──┼─────┼─────┼───────┼────────┤
  │九  │ＣＡ541970│89.8.14   │89.8.20       │200000          │
  │    │0         │          │              │                │
  ├──┼─────┼─────┼───────┼────────┤
  │十  │ＣＡ542032│89.8.12   │89.8.30       │700000          │
  │    │6         │          │              │                │
  ├──┼─────┼─────┼───────┼────────┤
  │十一│ＣＡ542032│89.8.12   │89.8.25       │250000          │
  │    │8         │          │              │                │
  ├──┼─────┼─────┼───────┼────────┤
  │十二│ＣＡ542033│89.8.19   │89.8.30       │500000          │
  │    │2         │          │              │                │
  ├──┼─────┼─────┼───────┼────────┤
  │十三│ＣＡ542033│89.8.18   │89.8.19       │100000          │
  │    │5         │          │              │                │
  ├──┼─────┼─────┼───────┼────────┤
  │十四│ＣＡ542033│89.8.18   │89.8.30       │200000          │
  │    │6         │          │              │                │
  ├──┼─────┼─────┼───────┼────────┤
  │十五│ＣＡ542034│89.8.26   │89.9.1        │500000          │
  │    │7         │          │              │                │
  ├──┼─────┼─────┼───────┼────────┤
  │十六│ＣＡ542035│89.9.1    │89.9.4        │63000           │
  │    │2         │          │              │                │
  ├──┼─────┼─────┼───────┼────────┤
  │十七│ＣＡ542037│89.9.4    │89.9.8        │300000          │
  │    │4         │          │              │                │
  ├──┼─────┼─────┼───────┼────────┤
  │十八│ＣＡ542038│89.9.4    │89.9.11       │300000          │
  │    │0         │          │              │                │
  ├──┼─────┼─────┼───────┼────────┤
  │十九│ＣＡ542038│89.9.4    │89.10.10      │50000           │
  │    │4         │          │              │                │
  ├──┼─────┼─────┼───────┼────────┤
  │二十│ＣＡ542038│89.9.5    │89.9.15       │6250            │
  │    │8         │          │              │                │
  ├──┼─────┼─────┼───────┼────────┤
  │二一│ＣＡ542040│89.8.16   │89.8.25       │600000          │
  │    │2         │          │              │                │
  ├──┼─────┼─────┼───────┼────────┤
  │二二│ＣＡ542040│89.8.17   │89.8.25       │100000          │
  │    │3         │          │              │                │
  ├──┼─────┼─────┼───────┼────────┤
  │二三│ＣＡ542041│89.8.19   │89.9.10       │30000           │
  │    │8         │          │              │                │
  ├──┼─────┼─────┼───────┼────────┤
  │二四│ＣＡ542042│89.8.21   │89.8.22       │100000          │
  │    │1         │          │              │                │
  ├──┼─────┼─────┼───────┼────────┤
  │二五│ＣＡ542042│89.8.21   │89.8.22       │22500           │
  │    │3         │          │              │                │
  ├──┼─────┼─────┼───────┼────────┤
  │二六│ＣＡ542043│89.8.24   │89.8.30       │8334            │
  │    │5         │          │              │                │
  ├──┼─────┼─────┼───────┼────────┤
  │二七│ＣＡ542044│89.8.24   │89.8.30       │30000           │
  │    │1         │          │              │                │
  ├──┼─────┼─────┼───────┼────────┤
  │二八│ＣＡ542044│89.8.25   │89.9.5        │100000          │
  │    │5         │          │              │                │
  ├──┼─────┼─────┼───────┼────────┤
  │二九│ＣＡ542044│89.8.25   │89.9.5        │100000          │
  │    │6         │          │              │                │
  ├──┼─────┼─────┼───────┼────────┤
  │三十│ＣＡ542044│89.8.25   │89.9.8        │200000          │
  │    │7         │          │              │                │
  ├──┼─────┼─────┼───────┼────────┤
  │三一│Ｚ0000000 │89.10.2   │89.10.3       │160000          │
  │    │          │          │              │                │
  └──┴─────┴─────┴───────┴────────┘
